【裁判字號】    89,竹簡,534
【裁判日期】    900418
【裁判案由】    損害賠償
【裁判全文】
臺灣新竹地方法院民事判決  八十九年度竹簡字第五三四號
    原      告    甲○○
    訴訟代理人    洪大明律師
                  張玉琳律師
                  王文君律師
    複代理人      丁○○      .
    被      告    丙○○      .
    訴訟代理人    乙○○      .
右當事人間請求損害賠償事件，本院判決如左：
    主      文
被告應給付原告新臺幣萬捌仟肆佰拾玖元，及自民國八十九年六月十日起至清償
日止，按年息百分之五計算之利息。
原告其餘之訴駁回。
訴訟費用由被告負擔十分之一，餘由原告負擔。
本判決第一項於原告以新臺幣壹萬元供擔保後，得假執行。但被告如於假執行程序實
施前以新臺幣萬捌仟肆佰拾玖元為原告預供擔保，得免為假執行。
原告其餘假執行之聲請駁回。
    事      實
甲、原告方面：
一、聲明：
  (一)被告應給付原告新臺幣( 下同 )三十八萬四千二百六十一元，及自起訴狀繕本
      送達之翌日起至清償日止，按年息百分之五計算之利息。
  (二)原告願供擔保，請准宣告假執行。
二、陳述：
  (一)按因故意或過失不法侵害他人之權利者，負損害賠償責任。不法毀損他人之物
      者，應向被害人賠償其物因毀損所減少之價值，民法第一百八十四條第一項前
      段、同法第一百九十六條分別定有明文。查被告於民國八十七年十一月二十九
      日零時五十分許，酒醉駕駛車牌號碼ＪＶ〡五○七七號自小客車，沿支線道新
      竹市○○街由東往西方向直行進入新竹市○○路與博愛街路口時，竟未讓幹道
      車先行，猶貿然行駛，而與原告所有交由訴外人周峰正駕駛沿新竹市○○路由
      北往南方向直行之車牌號碼ＥＤ〡一六八九號自小客車相撞，致使原告所有系
      爭車輛毀損。而被告對訴外人周峰正所為過失傷害告訴，業經本院八十九年度
      交易字第一二號刑事判決周峰正無罪，嗣經臺灣高等法院八十九年度交上易字
      第四八一號判決認定上開車禍係因被告車速過快所致，周峰正就上開車禍之發
      生並無過失責任，故為無罪判決確定在案。是原告因被告之過失，致原告所有
      系爭自小客車毀損，修理費用需支付三十八萬四千二百六十一元，此有估價單
      可證，被告自應負責賠償，至被告主張本件應依過失相抵法則扣除其應賠償金
      額，顯無理由。
  (二)次按「物被毀損時，被害人除得依民法第一百九十六條請求賠償外，並不排除
      民法第二百十三條至第二百十五條之適用」( 最高法院七十七年度第九次民事
      庭會議決議參照 )，再參以八十八年四月二十一日修正民法第一百九十六條條
      文之修正說明，乃基於物因毀損所減少之價額，有時難於估計，並考量被害人
      之意願，為使被害人獲得周密之保護，始參考德國立法例修正，賦予被害人選
      擇之自由，是被害人得向不法毀損其物者請求賠償其物因毀損所減少之價額，
      亦不排除其選擇請求回復原狀。且依八十八年四月二十一日民法第二百十三條
      第三項修正說明，回復原狀若必由債務人為之，對被害人有時可能緩不濟急，
      或不能符合被害人之意願。為期合乎實際需要，並使被害人獲得更周密之保障
      ，始參考德國立法例增設第三項，賦與被害人得請求支付回復原狀所必要之費
      用，以代回復原狀。又依民法債編施行法第十二條規定：「修正之民法第二百
      十三條第三項之規定，於民法債編修正施行前因負損害賠償責任而應回復原狀
      者，亦適用之。」，是本件事故雖係發生於八十七年十一月二十九日( 即八十
      八年四月二十一日債編修正施行前 )，惟依上開規定，原告自得依修正後民法
      第二百十三條第三項規定，請求被告支付修復系爭車輛之必要費用四十五萬七
      千五百六十一元，本件僅先就零件部分之費用三十八萬四千二百六十一元範圍
      內為請求。
  (三)再者，民法第二百十四條固規定債權人定相當期限催告後，得請求應回復原狀
      者以金錢賠償其損害，惟參酌該條立法理由當係規範債權人依民法第二百十三
      條第一項主張回復原狀時，得定期催告債務人履行「回復原狀之義務」，並於
      逾期不履行時改以金錢賠償其損害，是本件原告既係依民法第二百十三條第三
      項為金錢賠償之請求，依法自無須以履行民法第二百十四條定期催告為要件，
      其理自明。況原告於提起本件訴訟前即曾多次與被告就車損賠償進行協商，惜
      均未能達成合意，足徵原告已曾催告被告修復系爭車輛，爰再以書狀之送達對
      被告為催告之行為。
  (四)退步言之，或認原告僅得依民法第一百九十六條規定請求物因毀損所減少之價
      額，惟依最高法院七十七年度第九次民事庭會議決議，原告亦得以修復費用為
      估定標準，況查系爭車輛為進口跑車，原始銷售市價則高達八十四萬元，且於
      八十七年十一月二十九日事故發生當時，行駛公里數尚未逾四萬公里，甫剛進
      廠保養板金及烤漆等情，是系爭車輛市價於事故當時至少尚有四十萬元以上，
      是原告僅請求三十八萬餘元當無過高之虞，又系爭車輛因本件車禍已嚴重毀損
      ，業經原告向監理機關申請報廢，並報繳收回車輛之車籍資料及行車執照。
三、證據：提出新竹市警察局交通警察隊肇事現場圖、臺灣省竹苗區車輛行車事故鑑
    定委員會函、進口與貨物稅完( 免 )稅證明書、本院八十九年度交易字第一二號
    刑事判決、臺灣高等法院八十九年度交上易字第四八一號刑事判決、發票各一件
    ( 均影本 )及估價單影本七紙為證，並聲請向臺中區監理所龍井監理站查明原告
    系爭車輛之車籍資料。
乙、被告方面：
    本件被告未於最後言詞辯論期日到場，惟據其前到庭之陳述及所提出書狀陳述略
    稱：
    一、聲明：
       (一)原告之訴駁回。
       (二)如受不利判決，願供擔保請准宣告免予假執行。
    二、陳述：
      (一)本件事故經送請臺灣省車輛行車事故覆議鑑定委員會鑑定，亦認訴外人周
          峰正駕駛系爭車輛行經閃光黃燈號誌交岔路口，未注意車前狀況，為肇事
          次因，是本件事故既非全因被告之完全過失所致，自得援依過失相抵之規
          定，免除被告之賠償金額。
      (二)又原告雖請求系爭車輛之修理費用，惟原告既已將系爭車輛申請報廢，並
          註銷車籍，且經被告洽詢市面上之中古汽車商行，原告所有系爭車輛之價
          值應僅有剩餘八萬元左右，是原告請求被告負擔修理費用三十八萬四千二
          百六十一元，顯違反經濟效力原則。又原告所有系爭車輛於損害後並未告
          知被告應如何處理，即逕行訴訟，且依上開車禍鑑定結果，被告車輛之損
          害及車內多人受傷，亦未得合理之補償。從而，原告所有系爭車輛應依行
          政院公布之固定資產耐用年數表及固定資產折舊率表計算折舊後之金額作
          為車輛之價值，始為合理。
    三、證據：提出臺灣省車輛行車事故覆議鑑定委員會八十九年八月十一日府覆議
        字第八九一一九○號函一件為證。
丙、本院依職權調閱臺灣高等法院八十九年度交上易字第四八一號刑事案卷。
    理      由
甲、程序方面：
    本件被告未於最後言詞辯論期日到場，核無民事訴訟法第三百八十六條所列各款
    情形，爰准原告之聲請，由其一造辯論而為判決，合先敘明。
乙、得心證之理由：
一、原告主張前開被告因服用酒類過量猶駕駛自小客車，行經閃光紅燈號誌交岔路口
    ，支線道車未暫停讓幹線道車先行，肇致原告車損之原因事實，已據提出與其所
    述相符之臺灣省車輛行車事故覆議鑑定委員會八十九年八月十一日府覆議字第八
    九一一九○號函一件為證，並為被告所不爭，自堪信為真實。
二、按汽車行駛至交岔路口，其行進、轉彎，應遵守燈光號誌或交通警察之指示，且
    支線道車應暫停讓幹線道車先行，道路交通安全規則第一百零二條第一項第一款
    、同條項第二款分別定有明文；又閃光紅燈表示「停車再開」，車輛應減速接近
    ，先停止於交岔路口前，讓幹道車優先通行後認為安全時，方得續行，道路交通
    標誌標線號誌設置規則第二一一條第一項第一、二款亦分別定有明文。本件肇事
    之交岔路口，被告之車行方向為閃光紅燈，訴外人周峰正車行方向為閃光黃燈，
    有道路交通事故調查報告表為憑，是被告於通過該路口時除應減速接近外，尚應
    停止於交岔路口前，讓幹道之周峰正先行方得續行。依當時天候及路面之狀況，
    亦無不能注意之情形，詎被告竟未暫停讓周峰正之車先通過，致生本件車禍，其
    有過失甚明。至被告辯稱訴外人周峰正駕駛系爭車輛行經閃光黃燈號誌交岔路口
    ，未注意車前狀況，亦有過失云云。經查，周峰正於事發當時，駕駛系爭車輛通
    過交岔路口時已有減速，而依上開事故現場圖觀之，周峰正係於通過該路口並接
    近離開路口時與被告發生撞擊，且現場僅有被告車輛所遺留之煞車痕，並無周峰
    正車輛煞車痕，另被告所遺留之八點一公尺長之煞車痕，雖係始於交岔路口內，
    然已接近離開路口並向右偏轉，雙方車輛撞擊所產生之玻璃碎片，亦係散落在煞
    車痕末端處，足見事發當時被告車速過快，見周峰正來車時，已煞車不及，並因
    閃避周峰正車輛，加上本身車輛打滑始向右偏轉，則周峰正就本件車禍之發生並
    無任何過失情事，本院八十九年度交易字第一二號刑事判決、臺灣高等法院八十
    九年度交上易字第四八一號刑事判決亦同此見解，有各該刑事判決附卷可稽，並
    經本院依職權調閱臺灣高等法院八十九年度交上易字第四八一號刑事案卷核閱無
    訛，是臺灣省車輛行車事故覆議鑑定委員會八十九年八月十一日府覆議字第八九
    一一九○號函，雖認定被告為肇事主因，以及周峰正疏於注意車前狀況為肇事次
    因，然該鑑定內容既未就上開證據詳為斟酌，自難遽為不利於周峰正之認定，是
    被告辯稱周峰正行車亦有過失云云，尚難採信。
三、次按因故意或過失不法侵害他人之權利者，負損害賠償責任，不法毀損他人之物
    者，應向被害人賠償其物因毀損所減少之價值，民法第一百八十四條第一項前段
    、修正前民法第一百九十六條分別定有明文。又物被毀損時，被害人除得依據民
    法第一百九十六條請求賠償外，並不排除民法第二百十三條至第二百十五條之適
    用，依民法第一百九十六條請求賠償物被毀損所減少之價額，得以修復費用為估
    定之標準，但以必要者為限( 例如：修理材料以新品換舊品，應予折舊 )，亦有
    最高法院七十七年度第九次民事庭會議決議、同院六十年度臺上字第一五○五號
    判決及七十三年度臺上字第一五七四號等判決可資參照。本件原告依據民法第二
    百十三條第三項、修正前民法第一百九十六條規定，請求被告賠償其車牌號碼Ｅ
    Ｄ〡一六八九號自用小客車因毀損所減少之價額，是否正當，爰審酌如后：
    (一)原告主張其得依民法第二百十三條第三項規定，請求被告支付修復系爭車輛
        零件部分之必要費用三十八萬四千二百六十一元乙節，固提出估價單七紙為
        據，惟衡諸損害賠償之目的既在於填補所生之損害，物被毀損時，修理為回
        復原狀之主要方法，被害人所請求之回復原狀，係指在經濟上或功能上回復
        其物於損害發生前之狀態，加害人所應回復者，並非「原來狀態」，而係「
        應有狀態」。且就現行民法言，回復原狀( 或回復原狀之費用 )與賠償物因
        毀損所減少之價格，係二個獨立之損害賠償方法，前者在於維護物之完整利
        益，後者在於維護物之交換價值，要屬二個獨立存在之救濟制度。查原告既
        自認系爭自用小客車因本件車禍受損，估計須支付零件部分之修理費用三十
        八萬四千二百六十一元高於該車之殘餘價值，乃未修復該車，即向監理機關
        申請報廢，並報繳系爭車輛之車籍資料及行車執照等情( 詳本院八十九年十
        一月二十七日言詞辯論筆錄 )，且經本院依其聲請向交通部公路局臺中區監
        理所函查系爭車輛確已於八十八年一月十八日繳回牌照註銷車籍資料無訛，
        有該所八十九年十二月十一日八九中監一字第八九四○三二八號函一紙可稽
        ，則系爭車輛既經原告向監理機關申請報廢，顯已不能回復原狀，是原告請
        求被告支付回復原狀所必要之費用以代回復原狀，核屬無據，要難准許。
    (二)又原告主張依據修正前民法第一百九十六條規定，請求被告賠償其車牌號碼
        ＥＤ〡一六八九號自用小客車因毀損所減少之價額，既非回復原狀之必要費
        用，顯屬正當，惟應以填補物之毀損所必要者為限。查原告所有車牌號碼Ｅ
        Ｄ〡一六八九號自用小客車係於八十一年十一月四日新領牌照開始使用，有
        上開交通部公路局臺中區監理所函復系爭車輛車籍資料可稽，算至本件事故
        發生時( 即八十七年十一月二十九日 )已使用七年( 未滿一月以一月計，營
        利事業所得稅結算申報準則第九十五條第八款參照 )，依前揭說明，其以新
        品取代舊品間之差價應予折舊扣除。是故關於原告系爭車輛因毀損所減少之
        價額，既得以必要之修復費用為估定之標準，依原告所提估價單之記載，更
        新零件費用合計為三十八萬四千二百六十一元，本院依行政院(七九)財字第
        ○六七○號、臺(四五)財字第一四八○號令公布之固定資產耐用年數表及固
        定資產折舊率表，採定率遞減法計算其折舊，即自用小客車耐用年數五年，
        每年折舊率千分之三六九，原告系爭車輛更新零件折舊後金額應為三萬八千
        四百三十九元( 計算方式詳附表 )。
    從而，原告請求被告賠償三萬八千四百三十九元，及自起訴狀繕本送達翌日即八
    十九年六月十日起至清償日止，按年息百分之五計算之利息，為有理由，應予准
    許，逾此部分之請求為無理由，應予駁回。
四、假執行之宣告：
    原告及被告分別陳明願供擔保，聲請宣告假執行及免假執行，經核本判決第一項
    原告勝訴部分，均合於法律規定，爰分別酌定相當之擔保金額宣告之；原告其餘
    假執行之聲請，因該部分訴之駁回而失所依據，應併予駁回。
五、結論：本件原告之訴為一部有理由，一部無理由，應依民事訴訟法第三百八十五
    條第一項前段、第七十九條但書、第三百九十條第二項、第三百九十二條，判決
    如主文。
中      華      民      國    九十      年      四      月     十八     日
                                  臺灣新竹地方法院新竹簡易庭
~B法      官  王佳惠
右為正本係照原本作成。
如對本判決上訴，須於判決送達後廿日內向本院提出上訴狀。
~B法院書記官  蕭宛琴
中      華      民      國    九十      年      四      月     十八     日
附表：
┌───────────────────────────────────┐
│車牌號碼ＥＤ〡 一六八九號自用小客車更新零件費用折舊之計算             │
├──────┬────────────────────────────┤
│第一年折舊  │384261x0.369=141792                                     │
├──────┼────────────────────────────┤
│第二年折舊  │( 000000-000000)x0.369=89471                            │
├──────┼────────────────────────────┤
│第三年折舊  │(000000-000000-00000 )x0.369=56456                      │
├──────┼────────────────────────────┤
│第四年折舊  │(000000-000000-00000-56456)x0.369=35624                 │
├──────┼────────────────────────────┤
│第五年折舊  │(000000-000000-00000-00000-00000 )x0.369=22479          │
├──────┴───┬────────────────────────┤
│時價亦即折舊後之金額│ 000000-000000-00000-00000-00000-00000=38439    │
├──────────┴────────────────────────┤
│備註 一、第五年後之折舊則不予列計，蓋第五年後，系爭自用小客車仍堪用   │
│     二、右列計算小數點以下均四捨五入                                 │
└───────────────────────────────────┘


司法院資訊處製作；財團法人民間司法改革基金會備份。
